【裁判字號】    95,訴,8369
【裁判日期】    951229
【裁判案由】    拆除水塔等
【裁判全文】
臺灣臺北地方法院民事判決              95年度訴字第8369號
原      告  景美金棧大廈管理委員會
兼上一人之
法定代理人  丙○○
共      同
訴訟代理人  胡志彬律師
被      告  樺楠企業股份有限公司
法定代理人  甲○○
訴訟代理人  乙○○
            李旦律師
            江俊賢律師
            謝伊婷律師
上列當事人間請求拆除水塔等事件，本院於民國95年12月18日言
詞辯論終結，判決如下：
    主      文
原告之訴及假執行聲請均駁回。
訴訟費用由原告負擔。
    事實及理由
一、原告主張：伊係位於台北市○○路222號景美金棧大廈（下
    稱系爭大廈）之管理委員會，原告丙○○則為系爭大廈住戶
    及該管理委員會之主任委員，而被告同為該大廈之住戶之一
    ，竟未經全體住戶同意，即於民國90年10月間，擅自於系爭
    大廈之屋頂上裝置4台冷氣之冷卻水塔、水箱及管線（裝置
    位置及面積詳如附圖所示），至95年11月2日自行拆除之日
    止，顯有使系爭大廈其他住戶受有不能使用系爭屋頂，致被
    告受有免給付租金之利益。爰依侵權行為法則、不當得利等
    規定，提起本訴等情。並於本院聲明：(一)被告應給付原告及
    其他共有人新台幣（下同）770,503元，及其中618,165元自
    起訴狀繕本送達翌日起算之法定遲延利息（見本院卷第90頁
    ）。(二)願供擔保請准宣告假執行。
二、被告則以：系爭大廈係由伊所興建，且該冷氣水塔、水箱及
    管線於該大廈完工時，即已裝置完成，並非伊擅自裝置；況
    系爭大廈之屋頂並無法供原告出租或使用，原告自無可能因
    此而受有無法使用平頂相當租金之損害等語，資為抗辯。並
    於本院聲明：(一)原告之訴及假執行聲請均駁回。(二)如受不利
    之判決，願供擔保請准宣告免為假執行。
三、查，被告係系爭大廈之住戶之一，於90年10月間在系爭大廈
    之屋頂上裝置4台冷氣之冷卻水塔、水箱及管線（裝置位置
    及面積詳如附圖所示），至95年11月2日自行拆除等情，有
    卷附建物登記謄本、現場照片可憑（見本院卷第42至45頁、
    第60至72頁），且為兩造所不爭執（見本院卷第88頁反面）
    ，堪信為真。
四、本件應審究者為被告於系爭大廈之屋頂上裝置水塔等行為，
    是否致原告受有相當租金之損害？若有，則損害額為若干？
    茲論述如下：
(一)、按請求返還不當得利，須以一方無法律上之原因受利益，且
    致他人受有損害為其條件，此觀民法第179條規定甚明。倘
    一方雖受有利益，而他方並不因此受有具體之損害者，仍不
    得依不當得利之法律關係為返還之請求。
(二)、經查，被告固於系爭大廈之屋頂裝置水塔、水箱及管線，惟
    該大廈之屋頂性質上即係屬於無從出租而獲利（見本院卷第
    60至72頁之照片即明），原告自不生因被占用而受有相當於
    租金損害之問題（最高法院85年度台上字第2391號判決意旨
    參照）。故原告主張因被告於屋頂上裝置水塔等行為，致其
    等受有相當租金之損害云云，即無可取。
(三)、綜上，系爭大廈之屋頂原告既無法出租而獲利，則原告即無
    生財產上之損害可言。是原告併請求依侵權行為法則，訴請
    被告應給付損害賠償云云，即無可採。
五、從而，原告依侵權行為法則、不當得利等規定，訴請被告應
    給付原告及其他共有人損害金770,503元，及其中618,165元
    自起訴狀繕本送達翌日起算之法定遲延利息，均無理由，應
    予駁回。又原告之訴既經駁回，則其假執行之聲請即失所附
    麗，應併予駁回。
六、本件事證已臻明確，兩造其餘攻擊或防禦方法，經本院審酌
    後，認均與本件之結論無涉，茲不再一一論述，併予敘明。
七、據上論結，本件原告之訴為無理由，依民事訴訟法第78條、
    第85條第1項前段，判決如主文。
中    華    民    國    95    年    12    月    29    日
                  民事第一庭    法  官  楊絮雲
以上正本係照原本作成
如對本判決上訴，須於判決送達後20日內向本院提出上訴狀
中    華    民    國    95    年    12    月    29    日
                                書記官  高秋芬


司法院資訊處製作；財團法人民間司法改革基金會備份。
